臺灣高雄地方法院刑事判決　　　　　　 100年度簡上字第62號
上　訴　人  臺灣高雄地方法院檢察署檢察官
上　訴　人
即　被　告　沈昭安　男（民國○○年○○月○○日生）
　　　　　　　　　　身分證統一編號：E124429931號　
　　　　　　　　　　住高雄市左營區翠華路601巷120號13樓
輔　佐　人  藍玉仙  女（民國○○年○月○日生）
                    身分證統一編號：E220541858號
　　　　　　　      住高雄市左營區翠華路601巷120號13樓
上列上訴人因兒童及少年性交易防制條例案件，不服本院民國99
年12月29日99年度簡字第1516號第一審簡易判決（聲請簡易判決
處刑案號：99年度少連偵字第156號），提起上訴，本院管轄之
第二審合議庭判決如下：
    主  文
上訴駁回。
    事  實
一、沈昭安與未滿18歲之少女即代號343699A10（下稱A女，民國
    ○○年○月○○日生，真實姓名年籍資料詳卷）係網友及情人關
    係。詎沈昭安竟基於恐嚇之犯意，於99年5月9日18時許，在
    其位於高雄市左營區翠華路601巷120號13樓住處內，利用電
    腦網路連線後以帳號「uu1980yw」登入雅虎奇摩即時通，以
    傳送文字訊息之方式向A女恫稱：「如果你不給我裸照的話
    ，我就要傷害妳朋友」等語，以此加害身體之事恐嚇A女，
    致A女心生畏懼而生危害於安全，遂於同日20時許，將其自
    行拍攝之裸露胸部及全裸之私密照片透過網路上傳至即時通
    提供沈昭安複製下載。沈昭安取得上開照片後，明知不得以
    電腦網路供人觀覽未滿18歲之人猥褻行為之圖片，竟未經A
    女之同意，於99年5月9日20時許後之某時，在其上址住處內
    ，利用電腦網路連線至雅虎奇摩之無名小站網站，並以其在
    該網站申設之帳號「uu1980ttw」在該網站所提供之相簿區
    內，建立名稱為「陳○○（A女本名）【18禁】」之相簿，
    上傳其利用電腦所持有、內容為未滿18歲之A女裸露胸部及
    全裸之上開私密相片共17張，客觀上足以刺激或滿足性慾，
    引起普通一般人羞恥或厭惡感而侵害性道德感情之猥褻圖片
    ，而無故洩漏之，並提供該網路相簿之網址及密碼，供網友
    楊茄孟（即「小諾」）自行登入且輾轉告知他人登入觀看。
    嗣經A女之同校同學見得上開相簿後，告知學校老師而循線
    查知上情。
二、案經A女、代號343699A10之一（A女之祖父）訴由臺北縣政
    府警察局汐止分局訴由臺灣高雄地方法院檢察署檢察官偵查
    後聲請以簡易判決處刑。
    理  由
一、證據能力部分：
    被告以外之人於審判外之陳述，雖不符刑事訴訟法第159 條
    之1至第159條之4之規定，而經當事人於審判程序同意作為
    證據，法院審酌該言詞陳述或書面陳述作成時之情況，認為
    適當者，亦得為證據，刑事訴訟法第159條之5第1項定有明
    文。本判決後開引用具有傳聞證據性質之證據資料，已經檢
    察官、被告沈昭安（下稱被告）於準備程序期日同意為證據
    使用，是其縱無刑事訴訟法第159條之1至第159條之4或其他
    傳聞法則例外之情形，亦經本院審酌該證據作成之情況，認
    為無違法取得情事，復無證明力明顯過低之情形，認為適當
    ，均得為證據。
二、上揭犯罪事實，業據被告於本院準備程序及審理時均坦承不
    諱，核與證人即告訴人A女、證人楊茄孟、陳芷瑩、張雅儀
    於警詢之證述情節均相符，並有被告奇摩帳號IP登入紀錄、
    網誌留言資料及A女裸露胸部及全裸之相片共17張在卷可稽
    。足認被告之前開自白，核與事實相符，本件事證明確，被
    告前揭犯行，可堪認定。
三、按兒童及少年性交易防制條例第28條第1項所稱之「散布」
    ，乃散發傳布於公眾之意，所稱「以他法供人觀覽、聽聞」
    ，係指將猥褻之文字、圖畫、聲音、影像或其他物品，以散
    布、播送、販賣或公然陳列以外之其他手法，而足使不特定
    人據而眼見或聽聞該猥褻物品內容之任何行為。查被告將未
    滿18歲之告訴人A女裸露胸部及全裸照片上傳至網際網路，
    雖在上開網路相簿設有密碼，然卻將上開網址及密碼告知網
    友楊茄孟（即「小諾」）自行登入，且未再採取其他得以確
    保相簿保密不公開之措施，使網友楊茄孟得輾轉告知他人登
    入觀看，足認該猥褻之電子訊號係處於不特定人或特定多數
    人可得觀賞、瀏覽之狀態。是核被告所為，係犯刑法第305
    條之恐嚇危害安全罪、同法第318條之1之洩漏利用電腦持有
    他人之秘密罪及兒童及少年性交易防制條例第28條第1項之
    以電腦網路供他人觀覽未滿18歲之人為猥褻行為之電子訊號
    罪。又被告上傳告訴人A女之裸照並提供該網路相簿之網址
    及密碼供網友登入觀看之行為，乃係以一行為觸犯刑法第
    318  條之1之洩漏利用電腦持有他人之秘密罪及兒童及少年
    性交易防制條例第28條第1項之以電腦網路供他人觀覽未滿
    18歲之人為猥褻行為之電子訊號罪，為想像競合犯，應依刑
    法第55條之規定，從情節較重之兒童及少年性交易防制條例
    第28條第1項之罪處斷。其所犯上開恐嚇危害安全罪及兒童
    及少年性交易防制條例第28條第1項之罪2罪間，犯意各別，
    行為互殊，應予分論併罰。至聲請意旨認被告係犯兒童及少
    年性交易防制條例第28條第1項之散布未滿18歲之人之猥褻
    圖片罪，容有誤會，惟此罪與前揭以電腦網路供他人觀賞未
    滿18歲之人為猥褻行為之電子訊號罪，係屬同條項之罪，要
    無變更法條適用問題。又聲請意旨固認被告亦涉犯刑法第
    235條第1項之散布猥褻物品罪，且與前揭兒童及少年性交易
    防制條例第28條第1項之罪間，具有想像競合關係等語，然
    依據司法院大法官釋字第617號解釋理由書第四段（原判決
    誤載為第三段）「又兒童及少年性交易防制條例第27條及第
    28條之規定，為刑法第235條之特別法，其適用不受本解釋
    之影響，均併予指明。」意旨，上開法條間應具有普通法及
    特別法關係，本院認為於本案例類型應逕予適用特別法即兒
    童及少年性交易防制條例第28條第1項之罪即可，附此敘明
    。
四、檢察官循告訴人代號343699A10之一請求提起上訴，略以：
    (一)本件被害人A女為86年5月21日生，於被告所為之犯罪行為
    發生時（99年5月9日），係屬未滿18歲之少年，且刑法第
    305 條恐嚇危害安全罪並未就被害人係兒童及少年已定有特
    別處罰規定，則被告對A女為恐嚇危害安全之行為，理應適
    用兒童及少年福利法第70條第1項規定加重其刑至二分之一
    ，詎原審未查，僅判處有期徒刑3月，已顯過輕，且有判決
    不適用法規之違法；(二)原審已認被告有對A女為恐嚇危害安
    全之行為，使A女心生畏懼而自行拍攝裸照上傳至即時通予
    被告複製下載，則被告顯屬利用無刑事責任之A女為工具，
    實施自己所欲犯之罪之間接正犯，該當兒童及少年性交易防
    制條例第27條第1項之罪，應處6月以上5年以下有期徒刑，
    詎原審未查，僅判處有期徒刑5月，已顯過輕；(三)原審僅以
    被告自陳照片均已刪除而未宣告沒收，然此應由被告提出相
    關佐證，原審法院未為其他查證即不予宣告沒收，此部分刑
    之宣告亦難認為妥適；(四)被告至今仍狡以飾詞，拒不認罪，
    對A 女心理造成之傷害毫無歉疚，足認犯後並無悔意，亦從
    未與告訴人洽談和解及賠償事宜，犯後態度不佳，是認原審
    所量刑期實屬過輕，請予撤銷改判，從重量刑云云；被告上
    訴意旨則認原判決量刑過重云云，均指摘原判決不當。
五、經查：
(一)、按量刑之輕重，係事實審法院得依職權自由裁量之事項，茍
    已斟酌刑法第57條各款所列情狀而未逾越法定刑度，則不得
    遽指為違法；又在同一犯罪事實與情節，如別無其他加重或
    減輕之原因，下級法院量定之刑，亦無過重或失輕之不當情
    形，則上級法院對於下級法院之職權行使，原則上應予尊重
    （最高法院72年台上字第6696號判例、85年度台上字第2446
    號裁判要旨參照）。
(二)、按成年人教唆、幫助或利用兒童及少年犯罪或與之共同實施
    犯罪或故意對其犯罪者，加重其刑至二分之一，兒童及少年
    福利法第70條第1項前段固定有明文。查被告係79年10月27
    日出生，於99年5月9日案發時尚未滿20歲，有其年籍資料可
    考，核非成年人，雖被害人A女於案發時為未滿18歲之少女
    ，被告所為仍無兒童及少年福利法第70條第1項前段加重規
    定之適用，檢察官上訴意旨認被告上開恐嚇犯行應適用兒童
    及少年福利法第70條第1項前段加重其刑，應屬無據。又檢
    察官上訴意旨雖認被告有對A女為恐嚇危害安全之行為，使A
    女心生畏懼而自行拍攝裸照上傳至即時通予被告複製下載，
    被告顯屬利用無刑事責任之A女為工具，實施自己所欲犯之
    罪之間接正犯，該當兒童及少年性交易防制條例第27條第1
    項之罪等語，然被告對A女為上開恐嚇行為，使A女心生畏懼
    而自行拍攝裸照上傳至即時通予被告複製下載一節，業經臺
    灣高雄地方法院檢察署檢察官認不該當兒童及少年性交易防
    制條例第27條第4項之以脅迫使未滿18歲之人被拍攝猥褻行
    為之物品罪，並以99年度少連偵字第156 號為不起訴處分確
    定，有該不起訴處分書及臺灣高等法院被告前案紀錄表在卷
    足稽（見99年度少連偵字第156號卷宗第10頁、本案卷第15
    頁）。又按意欲犯罪之人，不親自實施犯罪行為，而利用不
    知情或無刑事責任能力之人或動物，以實施其所意欲之犯罪
    行為者，應負正犯之刑事責任（學理上稱為間接正犯）（最
    高法院95年度台上字第3918號判決要旨參照）。經查，A女
    自行拍攝裸照上傳至即時通予被告複製下載，其就本案並非
    不知情或無刑事責任能力之人，是檢察官上訴意旨認被告該
    當兒童及少年性交易防制條例第27條第1項犯行之間接正犯
    ，於法尚有未合。另被告前開於網際網路上張貼之猥褻照片
    ，被告於警詢及本院均供陳業將該些照片刪除等語，上開電
    磁紀錄既未扣案，且無證據證明是否仍然存在，自無從依兒
    童及少年性交易防制條例第28條第4項之規定沒收；至卷附
    之猥褻照片17張，僅係自網路上列印之證據資料，而非被告
    使人觀覽猥褻照片之附著物，爰不併予宣告沒收，附此敘明
    。
(三)、原審以被告罪證明確，適用兒童及少年性交易防制條例第28
    條第1項，刑法第305條、第318條之1、第11條前段、第55條
    、第41條第1項前段、第8項、第51條第5款，刑法施行法第1
    條之1第1項、第2項前段等規定，並審酌被告以加害身體之
    事恐嚇未滿18歲之告訴人，並將其猥褻照片上傳至網際網路
    供不特定人觀覽，所為非但影響社會善良風俗，抑且已對告
    訴人之名譽、心理造成難以彌補之傷害，實屬不該，兼衡其
    犯後態度、犯罪所生危害，及其自稱高中畢業之智識程度與
    家境勉持之生活狀況等一切情狀，分別量處有期徒刑3月、5
    月，併均諭知易科罰金之折算標準，並合併定其應執行有期
    徒刑7月及易科罰金之折算標準，核其認事用法均無違誤，
    量刑亦就刑法第57條所列各款事由詳為斟酌，堪稱妥適，又
    依上開最高法院裁判意旨，本院就原審刑罰裁量權之行使，
    自應予以尊重，檢察官循告訴人所請以上開理由提起上訴；
    被告上訴意旨認量刑過重云云，均無理由，均應予駁回。
據上論斷，應依刑事訴訟法第455條之1第1項、第3項、第364 條
、第368條，判決如主文。
本案經檢察官周天畏到庭執行職務
中　　華　　民　　國　 100　　年　　5 　　月　　12　　日
　　　　　　　　刑事第十九庭　審判長法　官　 陳志銘
                                    法　官　 黃宣撫
                                    法　官　 吳芝瑛
以上正本證明與原本無異。
不得上訴。
中　　華　　民　　國　 100　　年　　5 　　月　　12　　日
　　　　　　　　　　　　　　　　　　書記官   王楨珍
附錄本案論罪科刑法條：
刑法第305條
以加害生命、身體、自由、名譽、財產之事，恐嚇他人致生危於
安全者，處二年以下有期徒刑、拘役或三百元以下罰金。
 
刑法第318之1條  
無故洩漏因利用電腦或其他相關設備知悉或持有他人之秘密者，
處二年以下有期徒刑、拘役或五千元以下罰金。

兒童及少年性交易防制條例第28條第1項 　　
散布、播送或販賣前條拍攝、製造之圖片、影片、影帶、光碟、
電磁紀錄或其他物品，或公然陳列，或以他法供人觀覽、聽聞者
，處三年以下有期徒刑，得併科新臺幣五百萬元以下罰金。